最高法院刑事判決　　　　　　九十六年度台上字第一七二一號
上　訴　人　甲○○
上列上訴人因強盜等罪案件，不服台灣高等法院台南分院中華民
國九十三年八月十日第二審判決（九十三年度上訴字第三七三號
，起訴案號：台灣台南地方法院檢察署九十二年度偵字第一一一
一三號），提起上訴，本院判決如下：
    主  文
上訴駁回。
    理  由
按刑事訴訟法第三百七十七條規定，上訴於第三審法院，非以判
決違背法令為理由，不得為之。是提起第三審上訴，應以原判決
違背法令為理由，係屬法定要件。如果上訴理由狀並未依據卷內
訴訟資料，具體指摘原判決不適用何種法則或如何適用不當，或
所指摘原判決違法情事，顯與法律規定得為第三審上訴理由之違
法情形，不相適合時，均應認其上訴為違背法律上之程式，予以
駁回。本件原判決已敘明上訴人甲○○持螺絲起子撬開被害人江
國銘租屋大門，侵入江國銘之住處欲行竊，於搜尋財物尚未竊得
之際，為返家之江國銘當場發現，江國銘旋即拉住上訴人之手不
讓其離去，上訴人欲逃跑仍自五樓往樓下奔跑並用力甩手以擺脫
江國銘之事實，業據上訴人於警詢及偵、審中坦承不諱，核與江
國鉻於警訊時之指述情節相符，復經證人陳靖宜、田詠仁分別於
警詢及偵、審中指證明確，並有卷附之贓物認領保管單一紙、內
政部警政署刑事警察局指紋鑑定報告一份、奇美醫院出具之診斷
證明書、贓物照片三張、現場照片十張及扣案之螺絲起子一支可
資佐證，上訴人之自白與事實相符，應可採信。雖上訴人辯稱上
訴人為江國銘發覺時，僅係被動的擺脫拉扯，並未積極施暴，尚
與準強盜罪之當場施以強暴之構成要件不符云云。惟按刑法第三
百二十九條之準強盜罪，係以竊盜或搶奪，因防護贓物，脫免逮
捕或湮滅罪證，而當場施以強暴脅迫者為構成要件。而所謂強暴
，謂直接或間接對於人之身體施以暴力，壓制被害人之抗拒，或
使被害人處於不能抗拒之狀態。參諸上訴人在具有高度致人受傷
風險之樓梯處，明知江國銘追出意在逮捕且已抓住其手臂，二人
處於如此危險之環境，隨時可能因其加速往下逃跑之行為而致江
國銘受傷甚或摔落樓梯，仍不顧其安危加速跑下樓梯，並用力甩
手，其行為之危險性，實與駕駛動力交通工具，拖行被害人之強
度無異，難謂非屬強暴之行為。則上訴人於侵入江國銘之住處竊
取財物未遂，為脫免遭江國銘之逮捕，竟明知江國銘緊拉住其手
臂，且現場之環境具有高度致人於傷之風險，仍全力往樓下逃跑
並用力甩動手臂以掙脫被害人之箝制，縱其未以推開之方式脫免
江國銘之逮捕，亦無礙於其對江國銘施加強暴行為之認定。本件
事證明確，其犯行堪以認定。因認第一審適用刑法第三百三十條
第二項之規定，論處上訴人攜帶兇器於夜間侵入竊盜未遂，因脫
免逮捕，當場施以強暴罪刑，為無不合，予以維持，駁回上訴人
在第二審之上訴，已詳述其所憑之證據及其認定之理由，從形式
上觀察，並無何違法情形存在。上訴意旨略以：上訴人被江國銘
發覺而被逮捕，本能只想逃跑，而被動擺脫、排除拉扯，並無積
極施強暴、脅迫之行為及故意，且該罪之成立亦須致被害人不能
抗拒始能成立，被害人尚非達到不能抗拒之程度，與準強盜之構
成要件不合云云。惟查準強盜罪之施以強暴、脅迫之行為，並不
以使人達到不能抗拒之程度為必要，而上訴人在樓梯間被逮捕時
，為達脫免逮捕之目的，於下樓逃跑，拖拉被害人急奔而下，並
用力甩手之行為，自屬積極施以強暴之行為，原判決已詳述上訴
人之行為構成準強盜罪之理由，認事用法並無違誤。上訴意旨並
非依據卷內資料具體指摘原判決有何違法情事，徒憑己見就原判
決已說明事項，或屬原審認事採證職權之適法行使，任意指摘為
違法，且為單純事實之爭執，不得據為第三審上訴之合法理由。
其就強盜罪之上訴違背法律上之程式，應予駁回。上訴人雖亦對
偽造文書部分提起上訴，但於上訴理由書狀內對此部分並未敘述
上訴理由，其關於此部分之上訴亦非合法，應併予駁回。
據上論結，應依刑事訴訟法第三百九十五條，判決如主文。
中　　華　　民　　國　九十六　年　　三　　月　 三十 　日
                      最高法院刑事第九庭
                          審判長法官  洪　清　江
                                法官  石　木　欽
                                法官  李　伯　道
                                法官  林　勤　純
                                法官  陳　晴　教
      本件正本證明與原本無異
                                      書  記  官
中　　華　　民　　國　九十六　年　　四　　月　 十一 　日
                                                      Ｑ
